臺灣臺中地方法院行政訴訟判決
111年度交字第85號
原      告  蔡采瀅  
被      告  臺中市交通事件裁決處
                      設臺中市○○區○○○路00號
代  表  人  黃士哲    住同上
訴訟代理人  黃曉妍律師
上列當事人間交通裁決事件，原告不服被告民國111年2月18日中
市裁字第68-U00000000號裁決書，提起行政訴訟，本院判決如下
：
    主  文
原告之訴駁回。
訴訟費用新臺幣參佰元由原告負擔。
    事實及理由
一、程序事項：
　　按行政訴訟法第237條之7規定，交通裁決事件之裁判，得不
    經言詞辯論為之。本件屬交通裁決事件，依兩造所述各節及
    卷內資料其事證已臻明確，本院認無經言詞辯論之必要，爰
    不經言詞辯論而為判決。
二、事實概要：
　　原告於民國110年11月20日16時30分許，駕駛號牌AQD-1913
    號自用小客貨車(下稱系爭車輛），行經新竹縣南河平交道
    ，因「警鈴已響，閃光號誌已顯示，闖平交道」之違規行為
    ，遭民眾於110年11月21日檢具違規證據資料檢舉，為內政
    部警政署鐵路警察局臺北分局（下稱舉發機關）員警認定原
    告違反道路交通管理處罰條例第54條第1款之規定，逕行對
    原告掣開第U00000000號舉發違反道路交通管理事件通知單
    。原告於到案期限內檢附相關證據及應歸責人相關證明文件
    ，向被告告知應歸責人即原告，被告遂於111年2月18日以中
    市裁字第68-U00000000號裁決書（下稱原處分），依道路交
    通管理處罰條例第54條第1款、第85條第1項及「違反道路交
    通管理事件統一裁罰基準表」之規定，按期限內到案之基準
    ，裁處原告第1階段罰鍰新臺幣（下同）74,500元，吊扣汽
    車駕駛執照12個月，吊扣期間不得駕駛汽車。
三、原告主張略以：
　　原告遭民眾檢舉闖越鐵路平交道與事實相符合。原告行經該
    處時，車輛確定已超越平交道停止線及黃網線上，當時警鈴
    有響起警示，柵欄未放下，基於安全考量下，加速讓車子快
    速通過鐵路平交道，絕非意圖故意闖越平交道；且罰款金額
    74,500元有違反比例原則，原告因家庭因素，房貸、車貸，
     孩子正在就學中，母親為身障人士；原告生活壓力大，請
    考量降低罰款金額等語。並聲明：原處分撤銷。
四、被告答辯略以：
    車輛行向鐵路平交道前即應減速慢行，況且違規地點前已繪
    設「慢」字用以警告車輛駕駛人前面路況變遷，應減速慢行
    ，原告既為領有駕駛執照之汽車駕駛人，自應知悉上述規定
    ，原告因自身疏未能控制行速，致不能於警鈴、閃光號誌運
    作時依規定暫停，卻加速闖越平交道，導致升高自身及火車
    上乘客交通事故之風險，其自招危難之行為，難稱考量安全
    而不得為之，被告自難採納原告主張。原告破壞交通安全與
    秩序甚明，理應受罰等語。並聲明：原告之訴駁回。
五、本院之判斷：
(一)按「汽車行駛中，駕駛人看到鐵路平交道標誌或標線後，應
    即將速度減低至時速15公里以下，接近平交道時，應依下列
    規定：一、鐵路平交道設有遮斷器或看守人員管理者，如警
    鈴已響、閃光號誌已顯示或遮斷器已開始放下或看守人員表
    示停止時，應即暫停，俟遮斷器開放或看守人員表示通行後
    ，始得通過。如遮斷器未放下或看守人員未表示停止時，仍
    應看、聽鐵路兩方無火車駛來，始得通過。二、鐵路平交道
    設有警鈴及閃光號誌者，警鈴已響，閃光號誌已顯示，駕駛
    人應暫停俟火車通過後，看、聽鐵路兩方確無火車駛來，始
    得通過。如警鈴未響，閃光號誌未顯示，仍應看、聽鐵路兩
    方無火車駛來，始得通過。三、鐵路平交道上無看守人員管
    理或無遮斷器、警鈴、閃光號誌之設備者駕駛人應在軌道外
    3至6公尺前暫停、看、聽鐵路兩方無火車來時，始得通過。
    」、「汽車駕駛人，駕車在鐵路平交道有下列情形之一者，
    處新臺幣1萬5千元以上9萬元以下罰鍰，並吊扣其駕駛執照1
    年。因而肇事者，吊銷其駕駛執照：一、不遵守看守人員之
    指示，或警鈴已響、閃光號誌已顯示，或遮斷器開始放下，
    仍強行闖越。」、「汽車駕駛人，有下列情形之一者，應接
    受道路交通安全講習：四、有第54條規定之情形。」道路交
    通安全規則第104條第1項及道路交通管理處罰條例第54條第
    1款、第24條第1項第4款分別定有明文。
(二)經查，本院勘驗調查舉發機關提供之採證光碟，製成勘驗筆
    錄附卷為證（見本院卷第93頁），勘驗結果為：㈠新竹縣橫
    山鄉南河平交道監視器畫面時間2021/11/20 16：30：47時
    ，南河平交道警鈴已響起，警示燈開始閃爍，16：30：49時
    ，號牌AQD-1913號白色自用小客貨車(下稱系爭車輛)自畫面
    右方出現，此時系爭車輛保險桿與黃色網狀線平貼，前車輪
    始超過停止線，隨後系爭車輛加速穿越南河平交道，於16：
    30：52時，其車身始脫離平交道範圍，進入黃色網狀線。㈡
    新竹縣橫山鄉南河平交道監視器畫面時間2021/11/20 16：3
    0：48時，南河平交道警示燈開始閃爍，16：30：48至16：3
    0：50時，白色自用小客車穿越南河平交道，16：30：50至1
    6：30：52時，系爭車輛自畫面右方出現，並穿越南河平交
    道。上述期間，南河平交道警示燈仍正常持續運作。㈢檢舉
    民眾提供影像畫面時間2021/11/20 16：30：36時，南河平
    交道警鈴已響起，警示燈開始閃爍，16：30：38時，系爭車
    輛超越停止線，並於進入黃色網狀線時加速穿越南河平交道
    。上述期間，南河平交道警鈴、警示燈仍正常持續運作。
(三)雖原告主張本人確定已超越平交道停止線及黃網線上，當時
    警鈴有響起警示，柵欄未放下，基於安全考量下，加速讓車
    子快速通過鐵路平交道，絕非意圖故意闖越平交道云云，然
    依上開勘驗結果可知，該處平交道警鈴響起、閃光號誌顯示
    係於原告駕駛系爭車輛進入平交道之前，況當系爭車輛尚未
    行駛至平交道停止線時，平交道之號誌燈已開始顯示，是原
    告駕駛系爭車輛確有於平交道閃光號誌已顯示，始趁隙通過
    平交道之事實，應可認定。又查卷附違規地點GOOGLE地圖街
    景圖（見本院卷第37頁）所示，新竹縣橫山鄉中山街一段向
    西往南河平交道處已設置平交道標誌及「慢」標字，且路面
    已繪設「鐵路X」標字，並以雙黃實線區隔車道，得以使行
    經該路段之用路人知悉前方為鐵路平交道，應注意前方平交
    道運作之狀況，足認原告行經該路段時，應可注意並遵守該
    路段設置之標誌、標線及號誌。又按違反行政法上義務之行
    為非出於故意或過失者，不予處罰，行政罰法第7條第1項定
    有明文。準此以觀，違反行政法上義務之行為，雖非出於故
    意而係出於過失，仍應予以處罰。
(四)至於原告主張本件罰款金額74,500元有違反比例原則，因家
    庭因素，房貸、車貸， 孩子正在就學中，母親為身障人士
    ，本人生活壓力大，請考量降低罰款金額云云。惟按違反道
    路交通管理事件統一裁罰基準及處理細則第1條規定：「本
    細則依道路交通管理處罰條例第92條第4項規定訂定之。」
    另第2條第1項、第2項規定：「處理違反道路交通管理事件
    之程序及統一裁罰基準依本細則之規定辦理。前項統一裁罰
    基準，如附件違反道路交通管理事件統一裁罰基準表。」核
    上開處理細則之規定，就其立法目的及功能，乃為防止處罰
    機關枉縱或偏頗，依道路交通管理處罰條例第92條第4項所
    授權交通部會同內政部訂定上開處理細則及其附件「違反道
    路交通管理事件統一裁罰基準表」，用以維持裁罰之統一性
    與全國因違反道路交通管理事件受處罰民眾之公平，不因裁
    決人員不同，而生偏頗，寓有避免各監理機關於相同事件恣
    意為不同裁罰之功能，並非法所不許，於憲法上保障人民財
    產權之意旨並無牴觸（司法院釋字第511號解釋理由參照）
    ，並無違反法律保留原則。從而，被告援引上開裁罰基準作
    成行政處分，自屬適法。而本件違規行為依統一裁罰基準表
    之規定，不遵守看守人員之指示，或警鈴已響、閃光號誌已
    顯示，或遮斷器開始放下，仍強行闖越，按違規車種小型車
    之類別，於期限內到案說明，訂定罰鍰之裁罰基準為74,500
    元，並吊扣駕駛執照一年，應接受道路交通安全講習，被告
    依此基準以原處分裁處原告，並無不合。又衡諸前揭道路交
    通管理處罰條例第54條第1款規定旨在確保道路交通往來之
    安全，此雖限制人民駕駛車輛之自由權利，但基於維護交通
    安全之重要公益，立法者已經考量人民工作、生活及人格自
    由發展，與處分所追求之公共利益，且處分所侵害之工作權
    亦僅限於駕駛車輛部分，尚無違反比例原則，仍不影響原處
    分之合法性。原告雖非無憐憫之處，然原告既有上開違規行
    為，即應依前揭規定裁處，尚難據此作為免責或改罰之事由
    ，本院亦無任何裁量之餘地，是原告請求免罰，於法無據，
    礙難准許。
六、綜上所述，原告違規事證明確，被告依法所為原處分並無違
    誤，原告訴請撤銷，為無理由，應予駁回。
七、本件第一審裁判費為300元，應由原告負擔，爰確定第一審
    訴訟費用額如主文第2項所示。
據上論結，本件原告之訴為無理由，依行政訴訟法第237條之7、
第98條第1項前段、第237條之8第1項，判決如主文。
中　　華　　民　　國　 111　　年　　10　　月　　27　　日
　　　　　　　　　行政訴訟庭　法　官  吳俊螢　
上為正本係照原本作成。
如不服本判決，應於送達後20日內，向本院提出上訴狀，其未表
明上訴理由者，應於提出上訴後20日內向本院補提理由書（均須
按他造人數附繕本）。上訴理由應表明關於原判決所違背之法令
及其具體內容，或依訴訟資料可認為原判決有違背法令之具體事
實。
中　　華　　民　　國　 111　　年　　10　　月　　27  　日
                              書記官  王素珍